【裁判字號】    97,訴,400
【裁判日期】    971028
【裁判案由】    損害賠償
【裁判全文】
臺灣雲林地方法院民事判決               97年度訴字第400號
原      告  乙○○
輔  佐  人  甲○
被      告  丙○○
上列當事人間請求損害賠償事件，原告提起刑事附帶民事訴訟，
經本院刑事庭裁定（97年度交附民字第40號）移送前來，本院於
民國97年10月14日言詞辯論終結，判決如下：
    主  文
被告應給付原告新台幣六十三萬五千四百一十四元，及自民國九
十七年八月三十日起至清償日止，按年息百分之五計算之利息。
訴訟費用由被告負擔十分三，餘由原告負擔。
本判決於原告以新台幣二十一萬二千元供擔保後，得假執行。但
被告以新台幣六十三萬五千四百一十四元預供擔保後，得免為假
執行。
原告其餘之訴及假執行之聲請均駁回。
    事實及理由
甲、兩造之主張:
一、原告方面:
（一）被告丙○○於民國（下同）97年1月19日凌晨，在雲林縣
      東勢鄉某卡拉OK店飲用啤酒之後，明知已達不能安全駕駛
      動力交通工具之程度，且應注意飲用酒類後，吐氣所含酒
      精濃度超過每公升0.25毫克，即不得駕車，竟仍於同日凌
      晨約1 時30分許，駕駛其向前妻黃明玲所借用之車牌號碼
      RI-2013 號自用小客車，沿雲林縣東勢鄉○○路由東往西
      方向行駛，至同日凌晨1 時32分許，行駛至東勢東路109
      號前時，被告本應注意車前狀況，並隨時採取必要之安全
      措施，而當時天候晴朗，夜間有照明，柏油路面乾燥、無
      缺陷，亦無障礙物，視距正常，依其智識、能力又無不能
      注意之情事，竟因服用酒類後注意力不佳，不能安全駕駛
      ，而疏未注意及此，致撞及同向占用部分快車道停車之車
      牌號碼5763-NW 號自用小貨車及站立在該車左後方之原告
      ，使原告受有頭部外傷、損傷後之腦內出血、胸部挫傷併
      左側多處肋骨骨折（肋骨閉鎖性骨折）及氣血胸、右側血
      胸、右肩脫位、右膝後十字韌帶斷裂等傷害。被告顯係因
      過失不法侵害原告之權利，爰依民法關於侵權行為之規定
      ，請求被告賠償新台幣（下同）200 萬元，請求之項目、
      金額如下：
  1、 醫療費用38,899元: 原告因本件車禍共支出醫療費用38,8
      99元。
  2 、工作收入之損失883,899 元: 原告原本從事水泥師父工的
      工作，一天工資2,300 元。而原告自97年1 月19日發生本
      件車禍後昏迷，陸續住院治療，至同年3 、4 月的時候，
      記憶才回復清醒，且腳有開刀，並戴護具治療至9 月底才
      拆除，這段期間均無法工作，依原告上開工資計算，總共
      所受有883,899 元之工作損失。
  3、 增加生活上之需要50萬元: 原告在上開治療期間，需要他
      人看護。原告之妻原本有從事工作，但因要照顧原告，因
      而停下工作，全心照顧原告，以一般看護工資每日2 千元
      計算，一共增加生活上之需要50萬元。
  4、 精神慰撫金請求120萬元等語。
（二）並聲明:
  1、被告應給付原告200萬元，及自起訴狀繕本送達翌日即97年
     8月29日起至清償日止，按年息5%計算之利息。
  2、訴訟費用由被告負擔。
  3、原告願供擔保，請准宣告假執行。
二、被告方面:
（一）被告對於原告所主張如刑事判決所載之犯罪事實不爭執。
（二）然原告請求之金額過高，其工資損失的計算應扣除下雨天
      、颱風天等不能工作的時間，被告也不知道目前的看護工
      工資多少。
（三）並聲明:
  1、原告之訴駁回。
  2、訴訟費用由原告負擔。
  3、如受不利之判決，願供擔保，請准免為假執行。
丙、兩造所不爭執之事項及主要爭點:
一、不爭執事項：
    被告確有本院97年度交訴字第36號刑事判決所載之車禍事件
    ，並致使原告受有頭部外傷、損傷後之腦內出血、胸部挫傷
    併左側多處肋骨骨折（肋骨閉鎖性骨折）及氣血胸、右側血
    胸、右肩脫位、右膝後十字韌帶斷裂等傷害。
二、主要爭點:
    原告請求之各項損害賠償金額應以多少為相當?
丁、得心證之理由:
一、按因故意或過失，不法侵害他人之權利者，負損害賠償責任
    。又汽車、機車或其他非依軌道行駛之動力車輛，在使用中
    加損害於他人者，駕駛人應賠償因此所生之損害。不法侵害
    他人之身體或健康者，對於被害人因此喪失或減少勞動能力
    或增加生活上之需要時，應負損害賠償責任。不法侵害他人
    之身體、健康、名譽、自由、信用、隱私、貞操，或不法侵
    害其他人格法益而情節重大者，被害人雖非財產上之損害，
    亦得請求賠償相當之金額，民法第184 條第1 項、第191 條
    之2 本文、第193 條第1 項及第195 條第1 項分別定有明文
    。
二、查被告於97年1 月19日凌晨，酒後凌晨約1 時30分許，駕駛
    車牌號碼RI-2013 號自用小客車，沿雲林縣東勢鄉○○路由
    東往西方向行駛，至同日凌晨1 時32分許，行駛至東勢東路
    109 號前時，因酒後注意能力不佳，過失撞及同向占用部分
    快車道停車之車牌號碼5763-NW 號自用小貨車及站立在該車
    左後方之原告，使原告受有頭部外傷、損傷後之腦內出血、
    胸部挫傷併左側多處肋骨骨折（肋骨閉鎖性骨折）及氣血胸
    、右側血胸、右肩脫位、右膝後十字韌帶斷裂等傷害，被告
    並因而經本院刑事庭以97年度交訴字第36號判處被告過失傷
    害等罪刑確定等情，為兩造所不爭執，並有本院上開刑事案
    件卷宗，與兩造之警詢筆錄、道路交通事故現場圖暨調查報
    告表及照片等附警卷可按，且有原告提出之診斷證明書、醫
    療費用收據等影本附本院97年度交附民字第40號卷可佐，足
    信屬實。因此，原告主張被告因過失不法侵害其身體上之權
    利，足以採信。從而，原告依上開民法關於侵權行為之規定
    ，請求被告負損害賠償責任，自屬有據。茲逐項審酌原告之
    請求是否有理由如次:
（一）醫療費用部分:
      原告主張其因本件車禍已支出醫療費用38,899元乙節，依
      其提出之醫療費用收據，扣除不屬於醫療費之診斷證明書
      費用後，原告實際支出之醫療費用為38,719元，在此範圍
      內之請求為有理由，應予准許，超過部分，為無理由。
（二）增加生活上之需要部分:
   1、原告主張其自97年1月19日發生本件車禍後昏迷，陸續住
      院治療，至同年3、4月的時候，記憶才漸回復清醒，且腳
      上有開刀治療，並戴護具至同年9月底拆除，這段期間均
      需他人照顧，以一般看護工每日工資2千元計算，共增加
      生活上之需要50萬元等情。
   2、查原告因本件車禍受傷後，經送醫院急救，並自97年1 月
      19日至同年2月5日住院治療，又於同年2月19日至同月28
      日，因右膝後十字韌帶重建手術住院治療，且出院後需3
      個月復健治療等情，有原告提出之上開診斷證明書影本5
      紙附本院97交附民字第40號卷宗可按，則原告自發生本件
      車禍後，至最後住院治療出院一個月內即至97年3 月28日
      止合計70天，原告主張其需他人全天候照顧，應足採信。
      依目前一般全天之看護工每日工資2 千元計算為14萬元。
      至於自97年3 月29日起至復健治療期滿日即同年5 月28日
      止合計61日，衡情至多只需白天半日之看護工，則依一般
      半日之看護工每日工資1,100 元計算為66,000元。因此，
      原告得請求增加生活上需要費用為206,000 元。超過部分
      ，為無理由。
   3、另原告主張其因上開手術戴護具至9月底才拆除乙節，依
      其手術治療者為右膝後十字韌帶重建之傷害之情節，雖足
      信屬實。然其上開傷害經手術治療後，既經醫師所判定之
      3 個月期間之復健治療，雖未完全康復，可認為無工作之
      能力，然尚難認其無自己生活之能力。因此，原告得請求
      之增加生活上需要之看護費用，於206,000 元之範圍內，
      為有理由，超過部分，難認屬必要之費用，為無理由。
（三）工資損失部分:
   1、原告主張其原從事水泥師父工的工作，一天工資2,300 元
      乙節，為被告所不否認，且參酌被告自陳其之前也曾從事
      水泥師父工的工作，一天工資為2 千多元之情節，堪信原
      告上開主張屬實。
   2、則原告主張其自97年1月19日發生本件車禍後，至同年9月
      底，腳部開刀護具拆除後這段期間共256天，扣除這段期
      間之例假日及國定假日共81天後共175天，依上開每日工
      資2,300元計算，其共損失工資收入402,500元（175x2300
      =402500） ，應足認定。從而，原告請求工資損失883,89
      9 元，於402,500 元之範圍內為有理由，超過部分之請求
      ，為無理由，不予准許。
（四）精神慰撫金部分:
      本院斟酌原告因本件車禍所受之上開傷害，及其所造成原
      告精神上痛苦之程度，而被告則係因酒後駕車肇事，致發
      生本件車禍，與原告自陳其係國中畢業，從事水泥師父工
      之工作，每日工資為2,300元，被告則係國中肄業，肇事
      當時係以打零工為業，收入不穩定等兩造之身分、社會、
      經濟地位等情狀，認原告請求被告賠償精神上損害20萬元
      為相當，超過部分，不予准許。
（五）綜上所述，原告得請求被告賠償之金額為847,219 元（
      38,719+206,000+402,500+200,000=847,219） 。
三、惟按損害之發生或擴大，被害人與有過失者，法院得減輕賠
    償金額，或免除之，民法第217條第1項定有明文。又快車道
    不得臨時停車。停車時應緊靠道路右側，其右側前後輪胎外
    側距緣石或路面邊緣不得逾40公分。行人應靠邊行走，並不
    得在道路上任意奔跑、蹲、立，阻礙交通，道路交通安全規
    則第112 條第2 項及第133 條分別定有明文。
四、查本件車禍之發生，原告駕駛自用小貨車，夜間未靠邊、占
    用部分快車道停車，且行人站在快車道上，妨礙車輛通行，
    有違上開交通安全規則之規定。且本件車禍發生於凌晨1時
    32分許，係在夜間，靠路燈照明，視線欠佳。而肇事現場快
    車道路寬為3.5 公尺，原告所駕自小貨車占用快車道約70公
    分，可通行路寬僅餘2.8 公尺等情，有上開道路交通事故現
    場圖可參，已影響該道路之安全駕駛。且於上開情形下，車
    輛行駛於快車道，通常極可能發生車禍。因此，原告上開違
    規停車及站立之行為，與本件車禍之發生有相當之因果關係
    ，其對於本件車禍所發生之損害，為與有過失。另本件車禍
    經檢察官於偵查中送台灣省嘉雲區車輛行車事故鑑定委員會
    鑑定結果亦認被告上開行為為肇事次因，有該鑑定意見書附
    偵查卷可按。爰審酌兩造之過失比例，認應減輕被告1/4 之
    賠償責任為適當，依此計算，原告得請求被告賠償之金額為
    635,414 元（847,219x3/4=635,414.25，元以下四捨五入）
    。
四、綜上所述，原告依侵權行為之法律關係，請求被告賠付200
    萬元，及自起訴狀繕本送達翌日即97年8月30日起至清償日
    止，按年息5%計算之利息，於635,414 元及自上開期日起至
    清償日止，按年息5%計算之遲延利息，為有理由，應予准許
    。原告超過部分之請求，為無理語，應予駁回。
五、假執行部分:
    兩造均陳明願供擔保，請准宣告假執行及免為假執行，於原
    告勝訴部分，均核無不合，爰分別酌定相當之擔保金額宣告
    之。至於原告敗訴部分，因訴之駁回而失所附麗，應併予駁
    回。
六、結論：本件原告之訴，為一部有理由，一部無理由，依民事
    訴訟法第79條、第390 條第2 項、第392 條第2 項，判決如
    主文。
中    華    民    國    97    年    10    月    28    日
                  民事第二庭    法  官  黃一馨
以上為正本，係照原本作成。
如對本判決上訴，須於判決送達後廿日內向本院提出上訴狀
中    華    民    國    97    年    10    月    28    日
                                書記官  楊麗雪


司法院資訊處製作；財團法人民間司法改革基金會備份。
